【裁判字號】    98,訴,331
【裁判日期】    980227
【裁判案由】    違反藥事法等
【裁判全文】
臺灣臺中地方法院刑事判決               98年度訴字第331號
公  訴  人  臺灣臺中地方法院檢察署檢察官
被      告  甲○○
                    （另案在臺灣臺中監獄執行）
上列被告因違反藥事法案件，經檢察官提起公訴（97年度偵字第
10761號），經本院合議庭裁定改依簡式審判程序審理，判決如
下：
    主    文
甲○○連續明知為禁藥而轉讓，處有期徒刑壹年，減為有期徒刑
陸月，如易科罰金，以銀元參佰元即新臺幣玖佰元折算壹日。
    犯罪事實及理由
一、犯罪事實：甲○○知悉吳淑玲有施用第二級毒品甲基安非他
    命之習慣，竟基於轉讓禁藥即第二級毒品甲基安非他命之概
    括犯意，自民國94 年8月間某日起至同年12月底某日止，在
    甲○○位於臺中市○○路168號25樓08室之租屋處，以讓張
    淑玲每次在吸食器吸食1、2口數量之方式，連續10餘次無償
    轉讓甲基安非他命予張淑玲施用。
二、證據名稱：
(一)、被告甲○○於偵查及本院審理時之自白。
(二)、證人張淑玲於偵查中之證述。
三、論罪科刑部分：
(一)、核被告甲○○所為，係犯藥事法83條第1項之轉讓禁藥罪。
    藥事法第83條第1項係於93年4月21日修正公佈，同年月23日
    施行，為毒品危害防制條例之後法。毒品之範圍尚包括影響
    精神物質與其製品。而藥事之管理，亦非僅止於藥品之管理
    。又毒品未必係經公告之禁藥，禁藥亦未必為毒品。毒品危
    害防制條例與藥事法二者，並無必然之特別法與普通法關係
    。故除有轉讓之第二級毒品達毒品危害防制條例第8條第6項
    之一定數量，經依法加重後之法定刑較藥事法第83條第1項
    之法定刑為重之情形外，因藥事法第83條第1項為後法，且
    為重法，應優先適用藥事法處罰，併此敘明。
(二)、查被告行為後，刑法第2條第1項業於94年2月2日修正公布，
    並自95年7月1日起施行。修正後刑法第2條第1項規定，已將
    新舊法律適用之「從新從輕」原則，改採「從舊從輕」原則
    ，而此規定僅係規範行為後法律變更所生新舊法律比較適用
    之準據法，並非實體刑罰法律，自不生行為後法律變更之比
    較適用之問題，應逕行適用新法第2條第1項之規定，為「從
    舊從輕」之比較。被告行為後，刑法第56條連續犯之規定，
    業於94年1月7日修正公布刪除，依刑法施行法第10條之1之
    規定，於95年7月1日施行，被告前揭轉讓甲基安非他命之犯
    行在前開法律修正公布施行前，是其行為後新法業已刪除連
    續犯之規定，此刪除雖非犯罪構成要件之變更，但顯已影響
    行為人刑罰之法律效果，自屬法律有變更，依新法第2條第1
    項之規定，比較新、舊法結果，仍應適用較有利於被告之行
    為時法律即舊法論以連續犯（最高法院95年第8次刑事庭會
    議決議參照）。則被告先後多次轉讓甲基安非他命之犯行，
    時間緊接，犯罪構成要件相同，顯係基於概括犯意為之，應
    依連續犯之規定論以一罪，並加重其刑。
(三)、爰審酌被告前有施用毒品之習慣，有臺灣高等法院被告前案
    紀錄表在卷可按，其知悉張淑玲亦有施用第二級毒品之習慣
    ，不僅未能勸阻，反而無償轉讓毒品予張淑玲，雖未獲利，
    惟仍造成他人毒害，犯罪後坦承犯行，犯後態度尚佳等一切
    情狀，量處如主文所示之刑，以示懲儆。
(四)、另按中華民國九十六年罪犯減刑條例業於96年7月4日公布，
    並自同年月16日施行，該條例第2條明文規定：「犯罪在中
    華民國九十六年四月二十四日以前者，除本條例另有規定外
    ，依下列規定減刑：三、有期徒刑、拘役或罰金，減其刑期
    或金額二分之一」；本件被告所為上揭犯行之犯罪時間，係
    在96年4月24日以前，且非屬上揭減刑條例第3條規定不予減
    刑之情形；故依上述減刑條例之規定，本件應寬減被告所受
    有期徒刑宣告之二分之一，並同依修正前刑法第41條第1項
    前段【按涉及法院裁量權行使者，需於裁量權行使時，方有
    比較適用之問題，如易科罰金、易服勞役、緩刑、保安處分
    之宣告。故就一般綜合罪刑之結果而為比較，以決定罪刑之
    適用時，不需就易科罰金等列為比較，必迨已決定為緩刑、
    保安處分之宣告，或所處之刑得易科罰金或易服勞役時，始
    就各該緩刑、易科罰金等部分決定其適用標準。而本件被告
    為前述幫助犯罪時之刑法第41條係規定「犯最重本刑為五年
    以下有期徒刑以下之刑之罪，而受六月以下有期徒刑或拘役
    之宣告，因身體、教育、職業、家庭之關係或其他正當由，
    執行顯有困難者，得以一元以上三元以下（按：業經修正前
    罰金罰鍰提高標準條例第二條提高一百倍）折算一日，易科
    罰金。但確因不執行所宣告之刑，難收矯正之效或難以維持
    法秩序者，不在此限。」；嗣於94年2月2日經修正公布，並
    於95年7月1日施行，新刑法第41條修正為「犯最重本刑為五
    年以下有期徒刑以下之刑之罪，而受六個月以下有期徒刑或
    拘役之宣告者，得以新臺幣一千元、二千元或三千元折算一
    日，易科罰金。但確因不執行所宣告之刑，難收矯正之效，
    或難以維持法秩序者，不在此限。」，上開法律既有變更，
    經比較行為時法及裁判時法後，以行為時之修正前刑法關於
    易科罰金之規定對被告較為有利，依刑法第2條第1項前段之
    規定，自應適用修正前刑法第41條第1項前段規定，就對被
    告本件幫助犯行所處有期徒刑諭知易科罰金之折算標準】及
    修正前罰金罰鍰提高標準條例第2條之規定，對被告所受減
    刑後之有期徒刑宣告併諭知易科罰金之折算標準。
據上論斷，應依刑事訴訟法第273條之1第1項、第299條第1項前
段，藥事法83條第1項，刑法第11條前段、第2條第1項前段、（
修正前）第56條、（修正前）第41條第1項前段，修正前罰金罰
鍰提高標準條例第2條，中華民國九十六年罪犯減刑條例第2條第
1項第3款、第7條、第9條，判決如主文。
中    華    民    國    98    年     2    月    27    日
                        臺灣臺中地方法院刑事第十五庭
                            法  官  劉麗瑛
上正本證明與原本無異。
如不服本判決應於收受判決後10日內向本院提出上訴書狀，並應
敘述具體理由；其未敘述上訴理由者，應於上訴期間屆滿後20日
內向本院補提理由書（均須按他造當事人之人數附繕本）「切勿
逕送上級法院」。
                            書記官  王玟
中    華    民    國    98    年     2    月    27    日
附錄論罪科刑法條
藥事法第83條第1項
明知為偽藥或禁藥，而販賣、供應、調劑、運送、寄藏、牙保、
轉讓或意圖販賣而陳列者，處7年以下有期徒刑，得併科新臺幣5
百萬元以下罰金。


司法院資訊處製作；財團法人民間司法改革基金會備份。
